臺灣高等法院刑事判決　　　　　　　　96年度上訴字第3259號
上　訴　人
即　被　告　甲○○
選任辯護人　法律扶助李文欽律師
上列上訴人因違反槍砲彈藥刀械管制條例案件，不服臺灣士林地
方法院95年度訴字第555號，中華民國96年5月30日第一審判決（
起訴案號：臺灣士林地方法院檢察署95年度偵字第2131號），提
起上訴，本院判決如下：
    主  文
上訴駁回。
    事  實
一、甲○○前曾因毒品案件，經最高法院於民國90年6月7日判處
    有期徒刑一年二月確定，並於91年1 月11日執行完畢出監，
    猶不知悔改，自出監後之93年間某日起，未經許可，持有仿
    WALTHER 廠PP K/S型半自動手槍製造之槍枝換裝土造金屬槍
    管而成具殺傷力之改造手槍一枝（含彈匣一個，槍枝管制編
    號0000000000號）、具殺傷力土造子彈五顆，及屬槍枝主要
    組成零件之土造金屬槍管二支及扳機、擊錘各一支（下稱系
    爭槍、彈及零組件），並放置其在臺北縣三重市○○路○ 段
    368號5樓住處，復因搬家之故，遂於95年1 月20日晚上，將
    上開槍、彈及零組件，以其所有之紙盒包裝後，一併持至臺
    北市○○區○○街8之3號5樓，委託王欽中藏放，王欽中（
    已判決確定）明知該槍、彈均具有殺傷力及該零組件屬於槍
    枝主要零件，竟未經許可，將上開槍枝、子彈及槍枝主要組
    成零件藏放在客廳冷氣機上方。嗣於翌（21）日下午5 時許
    ，經警持搜索票在上址查緝毒品時，當場扣得上開槍枝、子
    彈（鑑驗時已試射2顆，餘3顆）及槍枝之主要組成零件。嗣
    警員尚未知悉系爭槍、彈及零組件之真正持有人前，王欽中
    即向查獲之警員自承寄藏系爭槍、彈及零組件之人，並供出
    委託其藏放之人，警員因而通知甲○○到案。
二、案經臺北市政府警察局南港分局報請臺灣士林地方法院檢察
    署檢察官偵查起訴。
    理  由
一、訊據上訴人即被告甲○○固不否認持有扣案之但槍、彈及零
    組件，並將之寄藏與王欽中之情，但矢口否認犯行，辯稱：
    伊不知該槍枝有殺傷力，伊寄放之物，不只有槍彈，尚有不
    用之衣物，伊接到王峮中電話即到警局，應係自首云云。
二、惟查：
  (一)上揭事實，業據被告甲○○於警詢時及偵查中供認不諱（見
    偵卷第10至14頁、第15至17頁、第61至62頁、第92至94頁）
    ，核與共同被告王欽中於原審供述情節相符，並有改造手槍
    一枝、土造子彈五顆、土造金屬槍管二枝及扳機、擊錘各一
    支扣案可資佐證。而扣案之槍、彈，經送內政部警政署刑事
    警察局鑑定之結果：「一送鑑改造手槍壹枝（含彈匣一個，
    槍枝管制編號0000000000 號），認係由仿WALT HER廠PPK/S
    型半自動手槍製造之槍枝換裝土造金屬槍管而成之改造手槍
    ，機械性能良好，可供擊發適用子彈使用，認具殺傷力。二
    送鑑改造子彈五顆，認均係土造子彈，均具直徑8mm 之金屬
    彈頭，採樣貳顆試射，可擊發，認具殺傷力」，有該局95年
    2 月16日刑鑑字第0950015074號槍彈鑑定書在卷可稽（見偵
    查卷第87至88頁）。另扣案之槍管及槍枝零件一盒經送內政
    部鑑定結果：「一送鑑改造槍管二枝，均係土造金屬槍管，
    認定均係屬本部86年11月24日（86）內警字第8670683 號公
    告之槍砲彈藥主要零件。二送鑑槍枝零件一盒，認分係金屬
    槍機、扳機、擊錘等物，其中扳機及擊錘，認定均係屬公告
    之槍砲彈藥主要組成零件」，亦有內政部95年2 月21日內授
    警字第0950870241號函在卷可憑（見偵查卷第85頁）。是扣
    案之槍、彈均具有殺傷力，及扣案之槍機、扳機、擊錘等物
    係屬槍枝之主要組成零件，亦可認定。
  (二)據被告甲○○於警詢時供稱：「（警方查扣之槍枝係何人所
    有？）是我的，亦是我拿到該處放的」、「（裝手槍的盒子
    內你能否確定只有一把槍及大約四發子彈？）我確定」、「
    （警方所查扣之槍枝，你於何時拿到該處？藏放的地點為何
    ？）約於95年1 月20日晚間18時左右拿到該處藏放，槍枝藏
    放在王欽中房間書桌下」等語（見偵查卷第16至17頁），於
    偵查中供稱：「（記得放了幾把槍及多少子彈嗎？）應該是
    一把槍，子彈應該是三、四或四、五顆，還有一些零件，因
    為是拆散放在一個盒子裡」、「（本案與王欽中有何關係？
    ）我當時把扣案物拿到王欽中東新街五樓住處寄放，是被抓
    的前一天晚上放的，因我要搬家，所以先拿到王欽中家中寄
    放」等語（見偵查卷第92至93頁），並經證人即共同被告王
    欽中於95年1 月22日偵查中證稱：「（扣案之槍（隻）枝、
    槍管、子彈、槍枝之零件一盒為何人所有？）甲○○的，他
    是我餐廳的學徒」、「（該槍枝在何處搜出？）在客廳的冷
    氣機上，是我在1 月21日凌晨5、6點放的，因為我當時和舒
    建勳、倪竹生、綽號小黑的打牌，打到凌晨5、6點，小黑要
    離開了，後來我就到房間才看到甲○○在20日晚上來我家放
    在我房間的包包，打開包包後看到扣案之槍枝，我怕被他們
    發現，才將東西藏在冷氣機上面，後來警察在當天下午就來
    搜索了」等語（見偵查卷第61至62頁）；於95年3月7日偵查
    中證稱：「（甲○○是否常將槍枝寄放在你住處？）之前在
    94年6、7月時他也有將槍寄放在我房間內，放1、2天才拿走
    ，這是第2 次」、「（為何把扣案物放在客廳的冷氣機上？
    ）本來放在桌子下面，我本來在打麻將，我知道甲○○寄放
    的是衣服、槍跟毒品，因為我以前有寄放過槍，都是同樣的
    東西，他都是搬家時寄放，搬好一、二天內就會拿走」等語
    屬實（見偵查卷第93至94頁），衡情系爭槍、彈若僅係一般
    玩具槍、彈而無殺傷力，則被告甲○○又何須於搬家時大費
    周章甘冒被警查獲之危險，將系爭槍、彈及零組件，攜帶至
    其友王欽中之住處，交予被告王欽中藏放，且抑何須於搬家
    後一、二天隨即取回？是被告甲○○就所所交付予被告王欽
    中之槍、彈認知具有殺傷力，應甚灼然。
  (三)再本案槍枝被查獲當時雖為拆解狀態，然該全部槍枝零件係
    置放在同一盒子內，同時一併被查獲，顯然原先即係自單一
    槍枝所拆卸而來，且非各別獨立存在之零件，業據證人即查
    獲槍枝之警員王進忠於原審證述明確（見原審卷第141至143
    頁），且警方將上開零件組合而成之槍枝，經送內政部警政
    署刑事警察局鑑定之結果具有殺傷力，亦有上開鑑定書在卷
    可憑，而扣案槍枝之槍管已換裝土造金屬槍管而具有殺傷力
    ，此自外觀上即可察知，而被告甲○○係長期持有，並非持
    有瞬間即被查獲，其於原審始諉稱：不知槍枝具有殺傷力云
    云，顯係推諉卸責之詞，自非可取。
  (四)綜上所述，被告持有槍、彈及槍枝零組件之事證明確，上開
    所辯，顯係卸責飾詞，不足採信，其犯行堪以認定，應予依
    法論科。
三、被告行為後，94年2月2日修正公布之刑法已於95年7月1日生
    效施行，其中第2條第1項「行為後法律有變更者，適用行為
    時之法律。但行為後之法律有利於行為人者，適用最有利於
    行為人之法律」之規定，故刑法修正施行後，應適用該修正
    後之第2條第1項之規定，依「從舊、從輕」之原則比較新、
    舊法律之適用；又比較新舊法時，應就罪刑有關之共犯、未
    遂犯、想像競合犯、牽連犯、連續犯、結合犯，以及累犯加
    重、自首減輕暨其他法定加減原因（如身分加減）與加減例
    等一切情形，綜其全部罪刑之結果而為比較後，再整個適用
    有利於行為人之法律處斷，不能割裂而分別適用有利之條文
    （最高法院24年上字第4634號、27年上字第2615號判例意旨
    及最高法院95年度第8 次刑事庭會議決議參照）。本案關於
    刑法修正之比較適用，分述如下：
  (一)想像競合犯部分：刑法第55條增列但書規定「但不得科以較
    輕罪名所定最輕本刑以下之刑」。此係想像競合犯科刑之限
    制，為法理之明文化，非屬法律之變更（最高法院95 年第8
    次刑事庭會議決議參照），應適用裁判時之刑法第55條。
  (二)累犯部分：被告甲○○為故意犯，不論依修正前之刑法第47
    條或修正後之刑法第47條第1 項之規定，均構成累犯，對被
    告甲○○而言並無有利或不利之情形，故無庸比較，應逕適
    用裁判時之法律，即修正後之規定。
  (三)罰金易服勞役部分：修正後刑法第42條第3 項規定罰金易服
    勞役以新台幣一千元、二千元或三千元折算一日，修正後顯
    比修正前較有利於被告，依刑法第2條第1項但書規定，應適
    用修正後刑法第42條第3項，諭知罰金易刑之標準。
四、按未經許可持有槍、彈，其持有之繼續為行為之繼續，至持
    有行為終了時均論為一罪，不得割裂，故如未受允准，持有
    軍用槍砲而無正當理由之行為持續長時間，於終止持有前，
    均在其犯罪行為實施中，其間法律縱有變更，其行為既繼續
    實施至新法施行以後，即與犯罪後法律有變更之情形不同，
    不生新舊法比較適用之問題（最高法院87年臺上字第3293號
    判決、75年臺上字第3370號判決參照）。核被告甲○○所為
    ，係犯槍砲彈藥刀械管制條例第8條第4項之未經許可持有可
    發射子彈具殺傷力之改造槍枝罪、第12 條第4項之未經許可
    持有子彈罪、第13條第4 項之未經許可持有槍枝主要組成零
    件罪；被告甲○○一行為同時持有上開具殺傷力之改造槍枝
    、子彈及槍枝主要組成零件，係一行為觸犯數罪名，為想像
    競合犯，應依刑法第55條之規定從一重之未經許可持有可發
    射子彈具殺傷力之改造槍枝罪。被告前曾因毒品案件，經最
    高法院於90年6月7日判處有期徒刑一年二月確定，並於91年
    1 月11日執行完畢，有臺灣高等法院被告前案紀錄表在卷可
    憑，其於有期徒刑執行完畢後五年內，故意再犯本件有期徒
    刑以上之罪，因被告甲○○為故意犯，不論依修正前之刑法
    第47條或修正後之刑法第47條第1 項之規定，均構成累犯，
    對被告甲○○而言並無有利或不利之情形，故毋庸比較，應
    逕適用裁判時法律（最高法院95年11月7 日第21次刑庭會議
    決議參照），即依修正後刑法第47條第1 項規定論以累犯，
    並加重其刑。另據共同被告王欽中於原審證稱：伊到警局後
    就跟警察說這些東西不是伊所有，是陳永研的，警察不相信
    ，就打電話給甲○○等語（見原審卷第113 頁），證人即警
    察王進忠於原審證稱：伊詢問王欽中槍枝來源，王欽中自白
    是甲○○閉，所以伊請王通知甲○○到分局等語（見原審卷
    第143 頁），可見警察自王欽中供述系爭槍枝係被告所有時
    ，即已認被告涉嫌犯罪而請王欽中通知被告到場查問，此時
    被告犯罪已遭發覺，自難認其有自首之情，所辯符合自首云
    云，尚有誤會而不可採。
五、原審以被告所為事證明確，犯行可以認定，適用槍砲彈藥刀
    械管制條例第8條第4項、第12條第4項、第13條第4項，刑法
    第2條第1項後段、第11條前段、第55條、第47條第1 項、第
    42條第3項，第38條第1項第1 款，審酌被告犯罪之動機、目
    的、手段，持有具殺傷力之改造槍枝、改造子彈及槍枝組成
    零件，對於社會秩序所生之危害，及犯罪後供認犯行之態度
    等一切情狀，量處有期徒刑三年四月，併科罰金新台幣六萬
    元，並比較刑法修正前後之規定，諭知罰金易刑之折算標準
    。復將扣案之仿WALTHER廠PPK/S型半自動手槍製造之槍枝換
    裝土造金屬槍管而成具殺傷力之改造手槍一枝（槍枝管制編
    號0000000000號）、具殺傷力土造子彈三顆（原扣案子彈五
    顆，已鑑驗試射二顆），及屬槍枝主要組成零件之土造金屬
    槍管二支及扳機、擊錘各一支，均屬違禁物，應依刑法第38
    條第1項第1款之規定宣告沒收。敘明送鑑時試射之土造子彈
    二顆，已因試射擊發而喪失效用，所遺留之彈頭及彈殼，已
    非違禁物，亦非被告等供犯罪所用之物，而不予宣告沒收之
    理由。復說明被告甲○○所稱放置系爭槍、彈及零組件之紙
    盒一個，已於警員查獲後，將該紙盒丟棄滅失，業據證人王
    進忠於原審證述明確在卷（見審理卷第148 頁），而不諭知
    沒收之理由。經核其認事用法，證據取捨均無不合，量刑尚
    稱允適。被告上訴意旨空言否認知悉該槍枝之殺傷力，及七
    符合自首云云，任意指摘原判決不當，為無理由，應予駁回
    。
六、至被告王欽中於原審供承於被告甲○○曾於94年6、7月間寄
    放扣案物之槍彈及槍枝組成零件，為被告甲○○於原審所是
    認（見原審卷第151至152頁），惟被告甲○○將槍彈等委託
    被告王欽中保管，係因搬家而臨時起意，前次被告等可能涉
    犯上開相同之罪名，但因與本案並無裁判上一罪之連續犯關
    係，且未據檢察官起訴，本院自不予審理，併此敘明。
據上論斷，應依刑事訴訟法第368條，判決如主文。
本案經檢察官侯千姬到庭執行職務。
中　　華　　民　　國　　96　　年　　10　　月　　17　　日
 　　       　　　刑事第十庭    審判長法　官 楊炳禎
                                      法　官 陳博志
                                      法　官 李春地
以上正本證明與原本無異。
如不服本判決，應於收受送達後十日內向本院提出上訴書狀，其
未敘述上訴之理由者並得於提起上訴後十日內向本院補提理由書
（均須按他造當事人之人數附繕本）。
                                      書記官 蘇秋
中　　華　　民　　國　　96　　年　　10　　月　　19　　日
附錄：本案論罪科刑法條全文
槍砲彈藥刀械管制條例第8條第4項：
未經許可，持有、寄藏或意圖販賣而陳列第1項所列槍枝者，處3
年以上10年以下有期徒刑，併科新臺幣700萬元以下罰金。
槍砲彈藥刀械管制條例第12條第4項：
未經許可，持有、寄藏或意圖販賣而陳列子彈者，處5年以下有
期徒刑，併科新台幣300萬元以下罰金。
槍砲彈藥刀械管制條例第13條第4項：
未經許可，持有、寄藏或意圖販賣而陳列第一項所列零件者，處
六月以上五年以下有期徒刑，併科新台幣三百萬元以下罰金。
